【裁判字號】    89,上易,1834
【裁判日期】    891123
【裁判案由】    竊佔
【裁判全文】
臺灣高等法院臺南分院刑事判決              八十九年度上易字第一八三四號  Ｃ
      上  訴  人  臺灣嘉義地方法院檢察署檢察官
      被      告  甲  ○  ○
右上訴人因被告竊佔案件，不服臺灣嘉義地方法院八十九年度易字第三八一號中華民
國八十九年九月二十一日第一審判決（起訴案號：臺灣嘉義地方法院檢察署八十九年
度偵字第六三五六號），提起上訴，本院判決如左：
      主      文
上訴駁回。
      理      由
一、公訴意旨略以：甲○○係嘉義縣水上鄉三和村新和庄一二０之五號空友旅行社負
    責人，竟意圖為自己不法之利益，自八十三年間某日起，竊佔乙○○○水利會所
    有坐落於嘉義縣水上鄉巷○段一一五之七號及同段一一七之一號、面積共０．０
    五七０公頃、如附圖所示Ａ、Ｂ部分之水利地，並闢為空友旅行社顧客停車場，
    因認被告涉犯刑法第三百二十條第二項之竊佔罪嫌等語。
二、按犯罪事實，應依證據認定之，無證據不得推定其犯罪事實，又不能證明被告犯
    罪者，應諭知無罪之判決，刑事訴訟法第一百五十四條、第三百零一條第一項分
    別定有明文。又竊佔罪為即成犯，於竊佔行為完成時犯罪即成立，以後之繼續竊
    佔，乃狀態之繼續而非行為之繼續（最高法院六十六年度臺上字第三一一八號判
    例參照），是在繼受他人占有之情形下，縱他人占有之初即構成竊佔行為，然因
    其繼續占有已非竊佔行為之繼續，而為狀態之繼續，苟占有之範圍並未擴充或變
    更，此種變更使用主體之行為，要屬占有之移轉，至多得以構成收受或故買贓物
    罪，不能逕謂其繼受占有之行為即成立另一竊佔罪。
三、公訴人認被告涉犯竊佔罪嫌，無非以被告甲○○於偵查中之自白，以及嘉義縣水
    上地政事務所複丈成果圖一份、現場照片七幀，為其所憑論據。
四、訊之被告對於其係嘉義縣水上鄉三和村新和庄一二０之五號空友旅行社之負責人
    ，該旅行社之顧客停車場確有部分占用乙○○○水利會所有坐落於嘉義縣水上鄉
    巷○段一一五之七號及同段一一七之一號、面積共０．０五七０公頃、如附圖Ａ
    、Ｂ部分所示之水利地等情供承不諱，惟堅詞否認有何竊佔犯行，辯稱：空友旅
    行社之全部用地係伊姐夫何國棟於八十四年二月五日，向當時已在該地經營停車
    場之案外人林茂榮所承攬經營，至八十六年間改由伊在原地接手營業迄今，在伊
    與姐夫何國棟占用以前，全部土地即已舖設水泥並闢為停車場使用，嗣後亦未變
    更承租範圍，直至偵查中經檢察官告知，始知有占用水利地，並無竊佔之犯意等
    語。
五、經查：
  (一)被告所經營之空友旅行社顧客停車場用地，占用乙○○○水利會所有坐落於嘉義
    縣水上鄉巷○段一一五之七號及同段一一七之一號水利地東南側、面積共０．０
    五七０公頃、如附圖Ａ、Ｂ部分所示之土地，業據證人即嘉義水上地政事務所測
    量人員鄭武松於原審至現場勘驗時指界無誤（詳原審卷第五十頁），核與臺灣嘉
    義地方法院檢察署檢察官及原審現場勘驗結果所製勘驗筆錄二份、現場圖一份、
    複丈成果圖一份、現場照片十四張（詳臺灣嘉義地方法院檢察署八十八年度他字
    第二五八號卷第十、十二、二二至二四頁，原審卷第四五至四八頁）所示情節相
    符。
  (二)毗鄰上開嘉南水利會所有如附圖所示Ａ、Ｂ部分土地東南側之坐落嘉義縣水上鄉
    巷○段第一二七號之土地係案外人李玉霞所有，有土地登記簿謄本一份在卷（詳
    原審卷第三六頁）可參。該一二七號土地係經李玉霞於八十三年十二月十二日將
    之出租予案外人林茂榮，租期自八十三年十二月十二日至八十八年十二月十一日
    止，業據李玉霞、林茂榮到庭結證屬實（詳原審卷第十一頁反面至十二頁），且
    有土地承租租賃契約書一份附卷（詳原審卷第十七至十九頁）足按。上開一二七
    號土地於出租予林茂榮前係佈滿雜草，林茂榮於承租後，將之整地舖設水泥，並
    闢為停車場使用，所舖設水泥地之範圍即越界占有使用嘉南水利會所有如附圖所
    示Ａ、Ｂ部分土地，嗣於八十四年二月間林茂榮再將前開所舖設水泥之土地，悉
    交案外人何國棟承攬經營空友旅行社並停車場，八十六年間改由被告承接經營，
    其間使用範圍均未曾改變，除為林茂榮所直言：「（問：當時你承租時有無鑑界
    ？）有鑑界，．．（問：鑑界時，你們是否有與地政人員到場？）我有到場。．
    ．水泥地確實是我所舖設的，其範圍如今日（即原審至現場勘驗之日）所見之水
    泥地的範圍，停車格也是我所劃的。」無諱外（詳原審卷第十三、五十至五一頁
    ），核與證人即見證林茂榮、何國棟間停車場承攬契約之吳銘賢到庭證述：「（
    問：對勘驗結果有何意見？）無意見，我於八十四年二月五日見證林茂榮、何國
    棟訂定停車場營運契約書時，承租地點的狀況即如今日（即原審至現場勘驗之日
    ）所見水泥地的範圍，當時水泥地已舖設完成，並已劃好停車格。」等情相符（
    詳原審卷第五十頁反面），並有卷附之「承攬停車場營運契約書」一份（詳原審
    法院八十八年度嘉簡字第九二０號卷第八頁）可按。是被告占有如附圖所示Ａ、
    Ｂ部分土地之前，該部分土地早於八十三年間為林茂榮所舖設水泥並闢為停車場
    所占有使用，範圍迄未變更，即堪認定。
六、綜上所述，被告固占有使用嘉南水利會所有坐落於嘉義縣水上鄉巷○段一一五之
    七號及同段一一七之一號東南側、面積共０．０五七０公頃、如附圖所示Ａ、Ｂ
    部分之水利地，然被告占用上開土地係繼受案外人林茂榮對之占有，已如前述，
    揆之前開說明，尚與竊佔罪構成要件不合。本案依調查所得證據尚不足以證明，
    被告確有公訴人所指竊佔犯行，此外復查無其他積極證據足認被告確有竊佔犯行
    ，故被告被訴竊佔罪嫌，尚屬不能證明，原審因予為無罪判決之諭知。本院經核
    於法並無不合，檢察官上訴意旨，仍執前詞，指摘原判決不當，為無理由，應予
    駁回。
七、至案外人林茂榮於被告經營以前即已占有使用如附圖所示Ａ、Ｂ部分之水利地，
    其是否構成竊佔罪；以及被告占有使用前開土地是否足以該當贓物罪，前者因案
    外人林茂榮並非公訴人起訴之對象，後者則由於贓物罪與竊佔罪之基本社會事實
    並非同一，均非本院所得審究，應由檢察官另行偵查，附此敘明。
據上論斷，應依刑事訴訟法第三百六十八條，判決如主文。
本案經檢察官曾顯智到庭執行職務。
中    華    民    國      八十九      年      十一      月      二十三  日
                                  臺灣高等法院臺南分院刑事第五庭
                                      審判長法官  茆    臺    雲
                                            法官  曾    平    杉
                                            法官  李    文    福
右正本證明與原本無異。
不得上訴。
                                      法院書記官  李    良    倩
中    華    民    國      八十九      年      十一      月     二十三   日


司法院資訊處製作；財團法人民間司法改革基金會備份。
